臺灣臺北地方法院民事判決　　　　　　　　　　　　　九十三年度婚字第四三三號
　　原　　　告　丁○○
　　被　　　告　丙○
當事人間請求離婚事件，本院於民國九十三年六月十日言詞辯論終結，判決如下：
    主      文
准原告與被告離婚。
訴訟費用由被告負擔。
    事實及理由
一、原告起訴主張兩造於民國（下同）六十六年間結婚，育有子女乙○○、甲○○、
    廖玟婕，共同住在台北縣新店市○○街九巷十八號四樓，惟被告情緒起伏不定，
    經常以言語侮辱原告，並無端指控原告有外遇，且長期跟蹤原告，曾於十幾年前
    以手掐原告頸部，最近更於九十三年四月二十三日凌晨趁原告熟睡之際，手持鐵
    棍毆打原告頭部，致原告受有頭面部挫傷、八乘六公分紅腫及雙手雙側第五指紅
    腫挫傷等傷害，並恐嚇稱要兩造同歸於盡，原告自此不敢再與被告同房，是原告
    受有被告不堪同居之虐待，亦已向鈞院聲請核發保護令，為此依民法第一千零五
    十二條第一項第三款、第六款規定請求判決兩造離婚等語。
二、被告則以伊未辱罵原告，亦未打原告，反而係原告近四、五年來常喝醉酒且晚歸
    ，並逼伊離婚，伊於九十三年四月二十三日與原告發生拉扯，伊亦有受傷，已向
    原告及子女道歉，但未持鐵棍打原告，亦未恐嚇要一起死，伊不願離婚等語，資
    為抗辯。
三、查兩造間有婚姻關係，現仍存續中，育有子女乙○○、甲○○、廖玟婕，共同住
    在台北縣新店市○○街九巷十八號四樓，惟被告懷疑原告有外遇，原告曾於九十
    二年九月間簽立離婚協議書要求與被告離婚，兩造於九十三年四月二十三日同房
    睡覺時，原告受有頭面部挫傷、八乘六公分紅腫及雙手雙側第五指紅腫挫傷等傷
    害，被告因此向原告及子女道歉，但原告自當日起即未再與被告同房，並向本院
    聲請保護令等事實，有
    與兒少保護案件調查紀錄通報表等件附卷可稽，並為兩造所不爭，復經本院調閱
    九十三年度暫家護字第九四號暫時保護令事件卷查明無誤，應堪信為真實。
四、本件原告主張被告無法控制情緒，於右揭時、地對其毆打、辱罵之事實，業據其
    提出驗傷診斷書、警局處理家庭暴力與兒少保護案件調查紀錄通報表等件為證，
    並經證人乙○○到庭證述稱：「（問：父母感情如何？）長久以來不好，這幾年
    常吵架，上次驗傷那次即九十三年四月二十三日凌晨，爸爸拿鐵棍打媽媽的頭，
    爸爸說媽媽一直逼他離婚所以才打她，我沒有聽到爸爸說全家同歸於盡，爸爸有
    常說媽媽在外面交男友，但媽媽否認，爸爸有跟蹤媽媽的行動，有幾次被媽媽發
    現到，我們也感覺有，爸爸在家裡情緒起伏不定，說話常前後矛盾，媽媽受傷後
    那幾天我們蠻害怕的，只要爸爸和媽媽吵架就會變了一個人，無法控制情緒，像
    抓狂一樣，事後就會說他想的和講的話不一樣，媽媽受傷後，爸爸有個別向我們
    道歉，當時媽媽頭部沒有流血，但是有後遺症會頭暈走路不穩，爸爸媽媽沒有分
    房睡，但是自從四月份受傷後就搬出來跟女兒睡，不敢再跟爸爸睡在一起，媽媽
    心理的恐懼蠻大的。」等語（見九十三年六月十日言詞辯論筆錄），另證人廖玟
    婕亦於九十三年度暫家護字第九四號暫時保護令事件審理時證述稱：「（問：你
    有無看過爸爸打過或罵過媽媽？）都有，從十年前爸爸就開始有暴力行為，有掐
    媽媽脖子，當時只有我在場，這幾年爸爸都在言語中侮辱媽媽，說她另結新歡，
    並說要死大家一起死，如果要去告他，大家都不會有好下場，我媽媽出去，他就
    跟蹤她，我有聽到爸爸打電話去給媽媽的朋友追問媽媽的下落，最近一次動手是
    四月二十三日凌晨三點時在家裡，我聽到大叫哥哥的名字，我跟姊姊聽到時就起
    床看，看到爸爸拿壹支鐵管，媽媽當時摀著頭，站在哥哥旁邊，哥哥已經先出來
    了，媽媽說爸爸攻擊她，爸爸沒吭聲，就站在陽台手上還拿著鐵管，後來我帶媽
    媽去驗傷，我們有問爸爸為何要這樣做，他都不回答，姊姊叫爸爸先出去，爸爸
    就出去了，我會很害怕爸爸的行為。」等語明確（見該卷九十三年五月十八日非
    訟事件筆錄），而證人乙○○、廖玟婕與兩造有至親關係，倘被告無多次對原告
    實施身心上之不法侵害行為，衡情證人殊無設詞誣陷被告並願意做出不利於被告
    之證詞，是證人之證詞為可採信，又被告如無毆打原告，何須向原告及子女道歉
    ，堪信原告之主張為真實，被告空言否認，自不足採。至被告所辯兩造於九十三
    年四月二十三日發生拉扯，伊亦有受傷乙事，既為原告所否認，被告復無法舉證
    以實其說，其抗辯亦無足取。
五、按夫妻之一方受他方不堪同居之虐待者，他方得向法院請求離婚，民法第一千零
    五十二條第一項第三款定有明文。次按「民法第一千零五十二條（第一項）第三
    款所謂不堪同居之虐待，係指與以身體上或精神上不可忍受之痛苦，致不堪繼續
    同居者而言，故夫妻之一方受他方之重大侮辱，如夫誣稱其妻與人通姦，使人感
    受精神上之痛苦致不堪繼續同居者，不得謂非不堪同居之虐待」；又「上訴人誣
    稱其夫與人通姦，使之感受精神上之痛苦，致不堪繼續同居，不得謂非民法第一
    千零五十二條（第一項）第三款所稱之不堪同居之虐待。」，最高法院迭著有二
    十三年上字第六七八號、四十年台上字第一二七六號判例可參。本件被告無證據
    即指摘、辱罵原告有外遇，並毆打原告成傷等事實，已如前述，自屬對原告之身
    、心上之重大侮辱，且頭頸部為人體之要害，被告竟先後以手掐住原告頸部、持
    鐵棍攻擊原告頭部，並恐嚇危害原告生命安全，顯見其施暴手段甚兇狠，原告既
    因此感受身、心上之痛苦致不堪繼續與被告同居者，依上開規定及判例說明，原
    告自係受被告不堪同居之虐待，是則原告據以訴請判決離婚，洵屬有據。
六、從而，原告依民法第一千零五十二條第一項第三款規定規定請求判決兩造離婚，
    為有理由，應予准許。又原告係依據民法第一千零五十二條第一項第三款及第六
    款規定訴請離婚，因民法第一千零五十二條第一項第三款與第六款分屬不同之離
    婚請求權，亦即為不同之訴訟標的法律關係，原告以該二請求權訴請離婚，自屬
    訴之重疊合併，祇要本院以其中一離婚請求權判准原告勝訴，即無庸再就原告其
    餘各項離婚請求權加以判斷，是本院既准原告依民法第一千零五十二條第一項第
    三款規定訴請離婚，依上開說明，自無庸再就原告其餘離婚請求權加以審酌，附
    此敘明。
七、結論：本件原告之訴為有理由，並依民事訴訟法第七十八條，判決如主文。
中　　　華　　　民　　　國　　九十三　　年　　　六　　　月　　二十四　　日
                                        家事庭法  官　  張競文
右正本係照原本作成。
如對本判決上訴，須於判決送達後二十日之不變期間內，向本院提出上訴狀
中　　　華　　　民　　　國　　九十三　　年　　　六　　　月　　二十四　　日
                                              書記官    巫玉媛
